【裁判字號】    95,重訴,75
【裁判日期】    951130
【裁判案由】    毒品危害防制條例等
【裁判全文】
臺灣桃園地方法院刑事判決              95年度重訴字第75號
公  訴  人  台灣桃園地方法院檢察署檢察官
被      告  甲○○
                    （現於臺灣桃園看守所龍潭女所羈押中）
選任辯護人  江松鶴律師
上列被告因毒品危害防制條例等案件，經檢察官提起公訴（95年
度偵字第15726 號），本院判決如下：
    主  文
甲○○共同運輸第一級毒品，處有期徒刑拾伍年。附表編號一所
示之物，沒收銷燬之；附表編號二所示之物，沒收之。
    事  實
一、甲○○前向黃瑞茹借款多次，並在民國95年6 月20日後之某
    日，就其所積欠之本金及利息【以新臺幣（下同）1O萬元本
    金計算6000元利息，1 個月一期】簽發33萬元之本票1 紙；
    另甲○○之友人曾透過其向黃瑞茹借款20萬元，甲○○並交
    付1 紙其背書之票據1 紙以為憑據。甲○○明知海洛因為毒
    品危害防制條例第2 條第2 項第1 款所定之第一級毒品，且
    為行政院公告之甲項管制進出口物品，非經許可不得非法運
    輸，惟因無力清償其積欠黃瑞茹之借款，為獲取黃瑞茹應允
    事成後，給予40萬元之報酬及往返食宿機票費用，乃同意黃
    瑞茹提議，由其自柬埔寨運輸海洛因入境之議。2 人謀議既
    定，共同基於運輸第一級毒品海洛因入境之犯意聯絡，先由
    黃瑞茹於95年7 月初，以「曾小姐」之名義，向位於台北市
    ○○○路3 段9 號12樓之美安旅行社有限公司之不知情承辦
    人黃德貞，以電話安排2 人前往柬埔寨金邊及吳哥窟旅遊事
    宜，並匯款4 萬元至美安旅行社開立於華泰商業銀行000000
    0000000 號之帳戶內，以支付渠等2 人之團費。嗣於95年7
    月16日，甲○○與黃瑞茹共同搭乘長榮航空公司BR265 號班
    機，前往柬埔寨金邊市旅遊，於同年月18日晚上，黃瑞茹偕
    同與渠等同具有運輸毒品海洛因入境之犯意聯絡之兄黃振銘
    、弟黃宗恩（黃瑞茹、黃振銘、黃宗恩涉犯運輸第一級毒品
    海洛因之罪嫌，由檢察官另行偵查辦理），在柬埔寨吳哥窟
    附近之王子飯店內，交付甲○○藏放海洛因346 顆之陳皮梅
    7 包（該34 6顆海洛因係先以保鮮膜包裹成球型後，每塊再
    以黑色複寫紙包覆、再用陳皮梅果肉包覆，再用透明塑膠片
    包覆、最後用印製有「陳皮梅」字樣之包裝紙包裝，並分裝
    於7 個印製有「陳皮梅」字樣之包裝塑膠袋內，每包分別為
    48顆、47顆、47顆、54顆、52顆、47顆、51顆，海洛因合計
    淨重2584.3 1公克，純度75.69%，純質淨重1956.06 公克，
    包裝重258. 18 公克），甲○○再將藏放海洛因球346 塊之
    陳皮梅7 包散放於其放置衣物之行李箱內，俟運輸海洛因入
    境台灣後，再由甲○○交予黃瑞茹。甲○○嗣於同年月20日
    下午，與黃瑞茹共同搭乘長榮航空公司BR266 號班機，自柬
    埔寨金邊市返回臺灣，並將裝置藏放海洛因346 塊之陳皮梅
    7 包之行李箱託由長榮航空公司運送，將前揭海洛因運輸入
    境臺灣；嗣於同日晚間6 時20分許，為內政部警政署航空警
    察局安檢隊人員以X 光儀器檢視甲○○託運之行李箱時，發
    覺有異，會同海關人員當場查獲，並在行李箱內起出上開海
    洛因，始知上情，而黃瑞茹則因未攜帶違禁物品，經海關查
    驗無訛後，放行離去。
二、案經內政部警政署航空警察局移送臺灣桃園地方法院檢察署
    檢察官偵查起訴。
   理  由
壹、程序方面：
一、按被告以外之人於審判外之言詞或書面陳述，除法律有規定
    者外，不得作為證據；被告以外之人於偵查中向檢察官所為
    之陳述，除顯有不可信之情況者外，得為證據；除刑事訴訟
    法第159 條之1 至159 條之3 之情形外，下列文書亦得為證
    據：一、除顯有不可信之情況外，公務員職務上製作之紀錄
    文書、證明文書。二、除顯有不可信之情況外，從事業務之
    人於業務上或通常業務過程所須製作之紀錄文書、證明文書
    。三、除前二款之情形外，其他於可信之特別情況下所製作
    之文書；被告以外之人於審判外之陳述，雖不符刑事訴訟法
    第159 條之1 至第159 條之4 之規定，而經當事人於審判程
    序同意作為證據，法院審酌該言詞陳述或書面陳述作成時之
    情況，認為適當者，亦得為證據。當事人、代理人或辯護人
    於法院調查證據時，知有第159 條第1 項不得為證據之情形
    ，而未於言詞辯論終結前聲明異議者，視為有前項之同意，
    刑事訴訟法第159 條第1 項、第159 條之1 、第159 條之4
    、第159 條之5 分別定有明文。
二、經查，卷附臺北關稅局扣押收據及搜索筆錄、查獲現場照片
    、旅客入出境紀錄查詢及護照影本，性質上分別為公務員（
    即臺北關稅局關員、內政部警政署航空警察局警員及外交部
    人員）職務上製作之證明文書、紀錄文書，均無刑事訴訟法
    第159 條之4 第1 款所定顯有不可信之情況，且無證據證明
    係公務員違背法定程序所取得，依法均有證據能力。又卷附
    法務部調查局95年8 月11日調科壹字第080011613 號鑑定通
    知書1 份，性質上雖亦為被告以外之人於審判外之書面陳述
    ，依據前開規定，屬於傳聞證據，惟該項證據係檢察官依刑
    事訴訟法第208 條第1 項之規定所為，依同法第159 條第1
    項規定屬傳聞之例外，有證據能力。另扣案之海洛因346 塊
    （合計淨重2584.31 公克，純度75.69%，純質淨重1956.06
    公克，包裝重258.18公克）、包裹海洛因所用之保鮮膜、黑
    色複寫紙、透明塑膠片、印製有「陳皮梅」字樣之包裝紙、
    印製有「陳皮梅」字樣之包裝塑膠袋7 包，並無證據證明係
    公務員違背法定程序或經偽造、變造所取得，是認前揭扣案
    物等證據，亦有證據能力。
貳、實體方面：
一、訊據被告甲○○對於上開犯行坦承不諱，並經證人即美安旅
    行社承辦人員黃德貞於警詢中之證述明確，且有法務部調查
    局95年8 月11日調科壹字第080011613 號鑑定通知書、X 光
    檢查儀注檢行李報告表、旅客入出境紀錄查詢表、美安旅行
    社之客戶聯絡表、美安旅行社設立於華泰商業銀行00000000
    00000 號之存摺影本、護照證件自帶結書各1 份、查獲照片
    21幀附卷可稽，復有海洛因346 塊（合計淨重2584.31 公克
    ，純度75.69%，純質淨重1956.06 公克，包裝重258.18公克
    ）、包裹海洛因所用之保鮮膜、黑色複寫紙、透明塑膠片、
    印製有「陳皮梅」字樣之包裝紙、印製有「陳皮梅」字樣之
    包裝塑膠袋7 包，扣案可佐。綜上，本件事證明確，被告犯
    行堪以認定，應依法論科。
二、按海洛因係毒品危害防制條例第2 條第2 項第1 款規定之第
    一級毒品，且係行政院依懲治走私條例第2 條第4 項公告之
    「管制物品及其數額」甲項第4 款所列之管制進出口物品。
    核被告甲○○所為，係犯毒品危害防制條例第4 條第1 項之
    運輸第一級毒品罪及懲治走私條例第2 條第1 項之私運管制
    物品進口罪。被告持有第一級毒品海洛因之低度行為，為運
    輸之高度行為所吸收，不另論罪。被告與黃瑞茹、黃振銘、
    黃宗恩，就上揭私運進口海洛因犯行，具有犯意聯絡及行為
    分擔，為共同正犯。又被告以一行為同時觸犯前開二罪名，
    為想像競合犯，依刑法第55條之規定，應從一重之運輸第一
    級毒品罪處斷。復查，被告並無前科，有卷附臺灣高等法院
    被告前案紀錄表1 份可證，因一時失慮運輸第一級毒品入境
    臺灣，量雖非微，惟與一般毒梟運輸毒品常達數公斤相較，
    犯罪情節仍有差異，兼之被告自始坦承犯行，表達悔悟，本
    院認依被告所犯情節，客觀上足以引起一般人之同情，堪予
    憫恕，縱量處法定最輕本刑即無期徒刑，仍嫌過重，爰依刑
    法第59條之規定，酌減其刑。爰審酌被告犯罪之動機、目的
    、手段、素行、私運海洛因之數量及犯後坦承犯行之態度等
    一切情狀，量處如主文所示之刑。扣案之第一級毒品海洛因
    346 顆（合計淨重2584.31 公克，純度75.69%，純質淨重19
    56.06 公克），應依毒品危害防制條例第18條第1 項前段規
    定沒收銷燬之；另法務部調查局93年11月16日調科壹字第09
    362396550 函示意旨略以：「本局鑑驗毒品秤重主要係以傾
    倒，必要時亦會輔以刮杓刮取之方式，儘可能將原送驗包裝
    袋內毒品與包裝袋分離後各別秤重，所得之毒品重量稱為『
    淨重』，包裝袋重量則以『空包裝重』稱之，然無論依上述
    何種方式分離，原送驗包裝袋內均仍會有微量毒品成分殘留
    」等語，是包裹海洛因所用之保鮮膜與所包裹之海洛因並無
    法完全析離，應依毒品危害防制條例第18條第1 項前段併諭
    知沒收銷燬之。另包裹海洛因所用之黑色複寫紙、透明塑膠
    片、印製有「陳皮梅」字樣之包裝紙、印製有「陳皮梅」字
    樣之包裝塑膠袋7 包等物，均屬共犯黃瑞茹、黃振銘、黃宗
    恩所有，且係用於包裹海洛因，防其裸露、潮濕，便於攜帶
    ，係供運輸毒品所用之物，應依同條例第19條第1 項前段規
    定沒收，而上開物品業經扣案，爰不另為諭知如全部或一部
    不能沒收時，追徵其價額或以其財產抵償之。至被告雖於本
    院審理中自承運輸第一級毒品海洛因成功後可獲取40萬元之
    報酬，惟被告尚未實際取得該等報酬，自無庸對之宣告沒收
    。
據上論斷，應依刑事訴訟法第299 條第1 項前段，毒品危害防制
條例第4 條第1 項、第18條第1 項前段、第19條第1 項前段，懲
治走私條例第2 條第1 項、第11條，刑法第11條、第28條、第55
條、第59條，判決如主文。
本案經檢察官鍾雅蘭到庭執行職務
中    華    民    國    95    年    11    月    30    日
                  刑事第四庭  審判長法  官  黃斯偉
                                    法  官  蘇昭蓉
                                    法  官  陳心婷
上正本證明與原本無異。
如不服本判決，應於判決送達後10日內向本院提出上訴狀（應附
繕本），上訴於臺灣高等法院。
                                    書記官  陳青瑜
中    華    民    國    95    年    12    月    11    日
附表：
一、第一級毒品海洛因佰肆拾陸塊（合計淨重2584.31 公克，
    純度75.69%，純質淨重19 56.06公克）、包裹海洛因所用之
    保鮮膜佰肆拾陸個。
二、包裹海洛因所用之黑色複寫紙、透明塑膠片、印製有「陳皮
    梅」字樣之包裝紙、印製有「陳皮梅」字樣之包裝塑膠袋柒
    包。
附錄本案論罪科刑依據之法條：
毒品危害防制條例第4條：
製造、運輸、販賣第一級毒品者，處死刑或無期徒刑；處無期徒
刑者，得併科新臺幣1千萬元以下罰金。
製造、運輸、販賣第二級毒品者，處無期徒刑或7 年以上有期徒
刑，得併科新臺幣7 百萬元以下罰金。
製造、運輸、販賣第三級毒品者，處5 年以上有期徒刑，得併科
新臺幣5 百萬元以下罰金。
製造、運輸、販賣第四級毒品者，處3 年以上10年以下有期徒刑
，得併科新臺幣3 百萬元以下罰金。
製造、運輸、販賣專供製造或施用毒品之器具者，處1 年以上7
年以下有期徒刑，得併科新臺幣1 百萬元以下罰金。
前五項之未遂犯罰之。


司法院資訊處製作；財團法人民間司法改革基金會備份。
